臺灣板橋地方法院民事判決　　　　　　　 96年度訴字第529號
原　　　告　甲○○
被　　　告　臺灣興展事業有限公司
法定代理人　乙○○
被　　　告　丙○○
上列當事人間請求侵權行為損害賠償事件，經刑事庭移送前來（
刑事案件案號：95年度簡字第3511號、附帶民事訴訟案號：95年
度簡附民字第76號），經本院於民國95年5 月31日言詞辯論終結
，判決如下：
　　主　文
被告應連帶給付原告新臺幣貳萬元及自民國九十六年五月十一日
起至清償日止按年息百分之五計算之利息。
原告其餘之訴駁回。
訴訟費用由被告連帶負擔百分之三，餘由原告負擔。
本判決第一項得假執行，但被告如以新臺幣貳萬元為原告預供擔
保，得免為假執行。
原告其餘假執行之聲請駁回。
    事實及理由
一、原告起訴時，其訴之聲明原為：(一)、被告應連帶給付新臺幣
    （下同）30萬元及自起訴狀繕本送達翌日起至清償日止按年
    息百分之5 計算之利息。(二)、前項請求，原告願供擔保，請
    准宣告假執行。(三)、被告應登報道歉，登載於中國時報之報
    頭下兩格AB全國版。此觀原告起訴狀之記載自明。嗣於起訴
    狀繕本送達後，原告將上述第1 項、第3 項訴之聲明變更為
    ：(一)、被告應連帶給付60萬元及自民國96年5 月11日至清償
    日止按年息百分之5 計算之利息。(三)、被告應將載有「道歉
    啟事　本人為甲○○先生維修轎車，並未完成工作，強索全
    部費用逼迫付清，隨即不當搶取轎車鑰匙包而留置轎車，又
    破口大罵『幹死恁祖媽』等語，本人特此登報向甲○○先生
    道歉。道歉人：丙○○（Ｚ000000000號）臺灣興展事業有限
    公司」等內容之道歉啟事登載於中國時報、聯合報、蘋果日
    報、自由時報下之報頭下兩格AB全國版各1 日。經核原告所
    為上開訴之變更，其請求之基礎事實仍屬同一，且不甚妨礙
    被告之防禦及訴訟之終結，被告亦均無異議而為本案之言詞
    辯論，揆諸民事訴訟法第255 條第1 項第1 款、第2 款、第
    7 款、第2 項之規定，自得准許。
二、原告起訴主張：被告丙○○為被告興展事業有限公司（下稱
    興展公司）之受僱人，從事汽車維修業務。其於94年3 月16
    日下午3 時30分許，在臺北縣新莊市○○路7 之2 號興展公
    司內之公眾得出入場所，與原告因車輛維修費用發生爭執，
    竟以台語穢詞「幹死恁祖媽」公然辱罵原告，已侵害原告之
    名譽，致原告精神上遭受巨大之痛苦。被告丙○○因執行職
    務不法侵害原告之權利，其僱用人即被告興展公司應與被告
    丙○○連帶負損害賠償責任。爰依民法第184 條、第188 條
    第1 項、第195 條第1 項之規定，請求被告連帶賠償原告非
    財產上之損害及要求被告為回復名譽之適當處分，並聲明：
    (一)、被告應連帶給付原告60萬元及自96年5 月11日起至清償
    日止按年息百分之5 計算之利息。(二)、前項請求，原告願供
    擔保，請准宣告假執行。(三)、被告應將載有「道歉啟事　本
    人為甲○○先生維修轎車，並未完成工作，強索全部費用逼
    迫付清，隨即不當搶取轎車鑰匙包而留置轎車，又破口大罵
    『幹死恁祖媽』等語，本人特此登報向甲○○先生道歉。道
    歉人：丙○○（Ｚ000000000號）臺灣興展事業有限公司」等
    內容之道歉啟事登載於中國時報、聯合報、蘋果日報、自由
    時報下之報頭下兩格AB全國版各1 日。
三、被告丙○○辯稱：其當時雖有對原告辱罵「幹死恁祖媽」，
    但此僅係其一時情緒失控，才說出該句口頭禪，其並無故意
    或過失。兩造發生爭執，雙方均有責任，原告不應將全部責
    任推由其負擔，且此為其個人之行為，亦與被告興展公司無
    關，原告請求被告連帶賠償並無理由等語。並聲明：原告之
    訴及假執行之聲請均駁回；如受不利判決，願供擔保請准宣
    告免為假執行。
四、被告興展公司抗辯：被告興展公司之業務乃汽車保養，被告
    興展公司提供服務，並未對原告造成任何傷害。本件被告丙
    ○○對原告所稱「幹死恁祖媽」一語，乃出於民間劣習，被
    告丙○○於憤怒失控時不慎脫口而出，實無傷害或侮辱原告
    親屬之意圖，且此屬被告丙○○個人之行為，原告請求被告
    興展公司負連帶賠償責任實屬無據等語。並聲明：原告之訴
    及假執行之聲請均駁回；如受不利判決，願供擔保請准宣告
    免為假執行。
五、本院之判斷
(一)、按因故意或過失，不法侵害他人之權利者，負損害賠償責任
  　。受僱人因執行職務，不法侵害他人之權利者，由僱用人與
    行為人連帶負損害賠償責任。不法侵害他人之身體、健康、
    名譽、自由、信用、隱私、貞操，或不法侵害其他人格法益
    而情節重大者，被害人雖非財產上之損害，亦得請求賠償相
    當之金額。其名譽被侵害者，並得請求回復名譽之適當處分
    。民法第184 條第1 項前段、第188 條第1 項前段、第195
    條第1 項分別定有明文。又民法第188 條第1 項所謂受僱人
    因執行職務不法侵害他人之權利，不僅指受僱人因執行其所
    受命令，或委託之職務自體，或執行該職務所必要之行為，
    而不法侵害他人之權利者而言，即受僱人之行為，在客觀上
    足認為與其執行職務有關，而不法侵害他人之權利者，就令
    其為自己利益所為亦應包括在內，最高法院42年台上字第
    1224號判例意旨可資參照。
(二)、經查原告主張被告丙○○為被告興展公司之受僱人，從事汽
    車維修業務。於94年3 月16日下午，在臺北縣新莊市○○路
    7 之2 號興展公司營業處所，原告請被告丙○○維修車輛，
    雙方因車輛維修費用發生爭執，被告丙○○即以台語穢詞「
    幹死恁祖媽」辱罵原告等事實，為被告所不爭，被告丙○○
    亦因上述行為，經本院刑事庭以95年度簡字第3511號刑事判
    決認定其涉犯刑法第309 條第1 項之公然侮辱罪，而判處拘
    役20日，並經本院刑事庭以96年度簡上字236 號刑事判決駁
    回被告丙○○及檢察官之上訴確定，有該二份刑事判決在卷
    足稽。原告主張之前揭事實，自堪信為真實。又被告丙○○
    以該句穢語辱罵原告，足致原告之社會上評價遭受貶損，原
    告主張被告丙○○之該行為已侵害其名譽，致其受有損害，
    並依上開規定請求被告丙○○與其僱用人即被告興展公司負
    連帶損害賠償責任，亦核無不合。被告雖辯稱被告丙○○係
    因一時情緒失控，方說出「幹死恁祖媽」該句口頭禪，其並
    無故意或過失，且此為被告丙○○個人之行為，被告興展公
    司無須負連帶賠償責任等語。惟被告丙○○既係於與原告發
    生修車糾紛之情境下對原告口出上開穢語，衡諸常情，殊難
    認被告丙○○僅係單純脫口而出其口頭禪，而無辱罵原告之
    故意。且本案肇因於被告丙○○為原告維修車輛，雙方嗣因
    維修費用乙事發生爭執，被告丙○○遂以台語穢詞辱罵原告
    ，被告丙○○之該侵權行為，客觀上顯與其執行職務有關，
    揆諸前揭判例意旨，被告興展公司自應與被告丙○○連帶負
    損害賠償責任，被告之上述抗辯委無可取。
(三)、茲將原告之各項請求分敘如下：
 1. 慰撫金部分
　　按被害人請求受僱人及其僱用人連帶賠償相當金額之慰撫金
    時，應斟酌該受僱人及其僱用人、被害人之身分、地位、資
    力與加害之程度等情形決定之，不得僅以被害人與實施侵權
    行為之受僱人之資力為衡量之標準，最高法院76年台上字第
    1908號判例意旨闡述甚明。查原告係高中畢業，曾於電視公
    司及傳播公司擔任企畫，目前從事寫作，收入不固定，名下
    無不動產，先前之年收入則約60至70萬元；被告丙○○係小
    學畢業，以維修汽車為業，94年度之薪資所得為60萬元，名
    下有雲林縣之土地2 筆；被告興展公司則為一資本額100 萬
    元之公司等情，業分據兩造陳明在卷，並有卷附稅務電子閘
    門財產所得調件明細表2 份、被告興展公司之變更登記表可
    憑。本院審酌兩造上開教育程度、社會地位、經濟狀況及原
    告因被告本件侵權行為所受之痛苦程度等一切情狀，認原告
    請求非財產上損害賠償60萬元，尚屬過高，應予核減為2 萬
    元，方稱允適。
 2. 將道歉啟事登報部分：
　　原告主張其名譽遭被告不法侵害，為回復名譽，其自得請求
    被告將載有前述內容之道歉啟事刊登於中國時報、聯合報、
    蘋果日報、自由時報之報頭下兩格AB全國版各1 日等語。按
    民法第195 條第1 項後段所謂回復名譽之適當處分，係指該
    處分在客觀上足以回復被害人之名譽且屬必要者而言。本件
    被告丙○○公然侮辱原告之不法行為，業經本院上開刑事判
    決認定有罪並科處拘役20日確定，原告受損之名譽，藉由上
    述刑事判決已得回復，且本件損害名譽行為係發生於臺北縣
    新莊市○○路7 之2 號興展公司之營業處所，其回復名譽之
    方式至多於該址鄰近地區為之即足，倘將載有如前內容之道
    歉啟事刊載於中國時報等國內各大報紙上，則形同昭告全台
    民眾週知，反使不相干之他人知悉兩造糾紛，非但手段與目
    的不相當，且亦非全然有益於原告名譽之回復，本院因認原
    告前開登報之請求，並非原告回復名譽之適當處分，故不予
    准許。
(四)、從而，原告依據民法第184 條第1 項、第188 條第1 項、第
    195 條第1 項之規定，請求被告連帶賠償2 萬元及自起訴狀
    繕本送達翌日即自96年5 月11日起至清償日止按年息百分之
    5 計算之利息，為有理由，應予准許；逾此部分之請求，則
    屬無據，應予駁回。經核原告勝訴部分所命給付之金額未逾
    50萬元，本院爰依民事訴訟法第389 條第1 項第5 款之規定
    依職權宣告假執行，而被告陳明願供擔保請准免為假執行之
    宣告，亦核無不合，爰酌定相當擔保金額准許之。至原告請
    求精神慰撫金敗訴部分，其假執行之聲請已失所依附，應併
    予駁回。
(五)、本件事證已臻明確，兩造其餘攻擊、防禦方法及舉證，經本
　　院審酌後，認對於判決結果均無影響，爰不一一論述，併此
　　指明。
六、結論：本件原告之訴一部為有理由，一部為無理由，依民事
    訴訟法第79條、第85條第2 項、第389 條第1 項第5 款、第
    392 條第2 項，判決如主文。
中　　華　　民　　國　　96　　年　　6 　　月　　15　　日
                  民事第三庭    法　官　吳佳穎
以上正本係照原本作成
如對本判決上訴，須於判決送達後20日內向本院提出上訴狀
中　　華　　民　　國　　96　　年　　6 　　月　　15　　日
                            書記官　黃美雲
